最高法院刑事判決　　　　　　　　　　　　　　　　八十八年度台上字第九八一號
　　上　訴　人　甲○○
　　選任辯護人　葉忠雄律師
右上訴人因走私案件，不服臺灣高等法院高雄分院中華民國八十七年十二月十五日第
二審判決（八十七年度上訴字第一九八二號，起訴案號：臺灣高雄地方法院檢察署八
十七年度偵字第一三九七六號），提起上訴，本院判決如左：
    主  文
原判決撤銷，發回臺灣高等法院高雄分院。
    理  由
本件原判決認定上訴人甲○○於民國八十七年六月十七日下午一時許，在高雄市○○
區○○路某處路旁，以每箱新臺幣（下同）一萬元之代價，向綽號「阿奇」之不詳姓
名男子，販入由他人一次私運管制物品進口逾公告數額完稅價格十八萬一千六百八十
三元之未貼專賣憑證洋菸七星牌三千包、峰牌二千九百五十包、大衛杜夫牌一千八百
四十包、百樂門牌五百包後，駕駛其所有小客車運送至高雄市○○路建興三巷六號後
空屋存放，擬伺機在高雄縣市之各檳榔攤兜售牟利，為警查獲等情，因而撤銷第一審
不當之判決，改判論處上訴人運送私運管制物品進口逾公告數額之走私物品罪刑，固
非無見。
惟查：(一)懲治走私條例第三條第一項規定之罪，包括運送、銷售或藏匿走私物品三種
罪名，其犯罪之態樣及構成要件均不相同，亦即其基本事實不具有同一性。本件檢察
官以上訴人涉有懲治走私條例第三條第一項、臺灣省內菸酒專賣暫行條例第三十七條
第五款等罪嫌，提起公訴，其事實欄僅泛稱：「甲○○明知『大衛杜夫』、『峰』、
『七星』、『百樂門』等未稅洋菸……係走私物品，竟仍於民國八十七年六月十七日
十三時許，向不詳姓名之人購入，而擬伺機轉售圖利，旋於同日十五時許，為警查獲
，並扣得上述洋菸」云云。依此記載，似無上訴人「運送」或「藏匿」走私物品之事
實，亦與「銷售」走私物品罪係以已經著手於銷售行為之要件不符；而由其理由及起
訴法條觀之，仍無從辨明關於上訴人走私部分之具體罪名為何。原判決認定上訴人係
犯運送走私物品罪，就未經起訴之事實予以論罪科刑，其所憑之依據為何，是否為販
賣未貼專賣憑證菸類部分之起訴效力所及，則未於理由內詳加說明，自有判決不載理
由之違法。(二)懲治走私條例第三條第一項運送走私物品罪，以運送同條例第二條第一
項私運管制物品進口逾公告數額之走私物品，為構成要件。而洋菸係懲治走私條例公
告管制物品項目及其數額丙項之管制進口物品，必一次私運進口之總額由海關照緝獲
時之完稅價格計算，超過十萬元者，始屬同條例第二條第一項之走私物品，其有為自
己或他人運送者，方得論以運送走私物品罪，與運送時之數額無關。原判決事實欄認
定上訴人「販入由他人一次私運管制物品進口逾公告數額完稅價格十八萬一千六百八
十三元之未貼專賣憑證洋菸七星牌三千包、峰牌二千九百五十包、大衛杜夫一千八百
四十包、百樂門牌五百包」（見原判決第一面倒數第三行至第二面第一行），理由內
則記載「右揭洋菸均未貼專賣憑證，緝獲時完稅價格總額為十八萬一千六百八十三元
，已逾十萬元管制進口物品公告數額」云云（見原判決第三面第十二、十三行），似
以上訴人所運送之洋菸被查獲時之完稅價格已逾十萬元，為走私物品之論據，已難謂
適法。究竟上訴人運送之洋菸，是否為他人一次私運進口，且其總額由海關照緝獲時
之完稅價格計算已超過十萬元，原判決未明白審認，並敘明所憑之證據及認定之理由
，即遽論以運送走私物品罪，亦有可議。以上情形，或為上訴意旨指摘所及，或為本
院得依職權調查之事項。原判決既有違誤，應認有撤銷發回更審之原因。
據上論結，應依刑事訴訟法第三百九十七條、第四百零一條，判決如主文。
中      華      民      國    八十八    年      三      月      四      日
                              最高法院刑事第十一庭
                                  審判長法官  楊  文  翰
                                        法官  陳  正  庸
                                        法官  陳  世  雄
                                        法官  楊  商  江
                                        法官  林  錦  芳
      右正本證明與原本無異
                                              書  記  官
中      華      民      國    八十八    年      三      月      九      日
